【裁判字號】    99,交聲,709
【裁判日期】    990723
【裁判案由】    違反道路交通管理處罰條例聲明異議
【裁判全文】
臺灣士林地方法院交通事件裁定         99年度交聲字第709號
原處分機關  交通部公路總局臺北區監理所基隆監理站
異  議  人
即受處分人  甲○○
上列異議人即受處分人因違反道路交通管理處罰條例案件，對於
交通部公路總局臺北區監理所基隆監理站民國99年4月29日基監
字第裁42-C00000000號裁決不服（原舉發案號：臺北縣政府警察
局舉發違反道路交通管理事件通知單北縣警交大字第C00000000
號），聲明異議，本院裁定如下：
    主  文
異議駁回。
    理  由
一、按道路交通管理處罰條例所稱之汽車，包括機器腳踏車，道
    路交通安全規則第2條第1項第1款及道路交通管理處罰條例
    第3條第8款分別定有明文。次按汽車駕駛人，駕駛汽車拒絕
    接受酒精濃度測試之檢定者，處新臺幣（下同）60,000元罰
    鍰，並當場移置保管該汽車及吊銷該駕駛執照；汽車駕駛人
    ，曾依第35條第4項前段之規定吊銷駕駛執照者，3年內不得
    考領駕駛執照，道路交通管理處罰條例第35條第4項前段、
    第67條第2項亦分別有明文規定。
二、原處分意旨略以：異議人即受處分人甲○○於民國99年4月
    28日22時17分許，騎乘車牌號碼LP6-589號重型機車（下稱
    系爭機車），行經臺北縣汐止市○○○路與仁愛路涵洞口處
    ，因拒絕酒精濃度之測試，經警以「駕駛人拒絕接受酒測，
    當場拒測5次，22號至27號酒測分析器」為由，掣單舉發違
    規。嗣異議人於舉發通知單上所載之應到案日期前向原處分
    機關提出申訴，經原處分機關函請舉發單位即臺北縣政府警
    察局汐止分局調查結果，仍認異議人有前開違規行為，原處
    分機關乃於99年4月29日以異議人有「拒絕接受酒精濃度測
    試之檢定」之違規事實，依道路交通管理處罰條例第35條第
    4項、第67條第2項之規定（原處分漏引第67條第2項，應予
    補充），處異議人罰鍰60,000元，吊銷駕駛執照，且3年內
    不得考領駕駛執照。
三、異議意旨略以：當時警員要伊吹酒測器，伊吹了5次，酒精
    值都是0，既然酒精值已經是0，警員仍堅持伊拒測，伊覺得
    非常冤枉，伊既已配合酒測，如何說伊拒測？爰據此聲明異
    議云云。
四、經查：
  (一)本件異議人即受處分人甲○○騎乘系爭機車，於上開時、
      地，因酒後騎車，為警攔停並舉發本件違規之事實，業據
      異議人自承在卷（見本院卷第4、32頁），並有臺北縣政
      府警察局北縣警交大字第C00000000號舉發違反道路交通
      管理事件通知單影本、經濟部標準檢驗局呼氣酒精測試器
      檢定合格證書各1紙、酒測單5張（見本院卷第7、23、24
      頁）在卷可稽，此部分事實洵堪認定，合先敘明。
  (二)異議人雖辯稱曾配合吹氣5次，酒測值均為0，並無拒絕檢
      測，不知為何機器檢測不出來云云，惟查：
    1.異議人分別於99年4月28日22時17分、22時21分、22時28
      分、22時35分、22時39分，經警以主機型號：RBT IV、器
      號019421/070182號之呼氣酒精測試器（下稱系爭酒測器
      ）測試酒精濃度5次（編號22至27號酒測單），其中4次顯
      示「NO SAMPLE」，1次顯示「VOID」乙節，有酒測單5張
      （見本院卷第10頁）附卷可憑；又系爭酒測器係於98年10
      月8日經經濟部標準檢驗局檢定合格（檢定合格單號碼：
      M0JA0000000），並核發檢定合格證書在案，有效期限1年
      ，其於99年4月21日至99年5月2日間，經警持以向他人實
      施酒精濃度測試，結果均為正常，異議人所測編號22至27
      號酒測單之前後即編號20、21、28號之酒測單並均正常測
      有數值等情，亦有98年10月9日經濟部標準檢驗局呼氣酒
      精測試器檢定合格證書（證號：MO0000000）1紙及證人即
      舉發員警乙○○庭呈酒測單9張（見本院卷第23、37頁）
      在卷可考，足證本件員警持以對異議人實施酒測之系爭酒
      測器，係由經濟部標準檢驗局檢驗合格、並在檢定有效期
      限內，且無故障之虞，是其所測得之酒測值結果，自均屬
      正確無疑。
    2.訊據證人乙○○證稱：當時伊發現異議人有喝酒騎車，就
      對異議人實施酒測，異議人之友人在旁大吼大叫，並叫異
      議人要用舌頭頂住吹管吹氣，異議人吹的都是假氣，氣都
      從旁邊出來、沒有進入管子，因為機器跑出來的單子顯示
      有吹、但沒有感應到，但異議人有酒味不可能沒有感應到
      ，依規定要吹3次，給異議人3次機會，原本伊等見異議人
      吹氣3次不成功打算帶回去開單，但後來異議人之妻來親
      自看異議人吹氣，異議人仍不配合、用舌頭頂住吹管吹氣
      ，伊等回到分局警備隊又再給異議人1個機會，異議人友
      人又唆使異議人用舌頭頂住，連續5次都吹不出來，酒測
      器顯示拒測的英文即「NO SAMPLE」；第10頁卷附酒測單
      中，左邊第1張在隊裡測，其他都在攔查地點測的，該酒
      測器在本件攔查前後，沒有故障或測不出來之情況，通常
      酒測器不吹超過約3到5分鐘後，會跳1張單子出來，單子
      上面顯示數值是0，符號是「VOID」，但不會有「NO SAMP
      LE」符號，通常「NO SAMPLE」係指有吹但沒有感應到，
      若正常受測，1次就會成功，酒測吹氣3到5秒，正常吸氣
      吐氣即可，重點是要讓機器容納1公升的氣壓，而1公升的
      氣壓正常吐氣只要3到5秒就完成，配合的話1次就完成等
      語（見本院卷第28-29頁），核與經隔離訊問之證人即一
      同執勤之員警黃振豪證述：當時伊等拿酒測器給異議人測
      試，酒測器用法是要吹氣吹到有1個聲音「啪」出來才表
      示測定的空氣有進去，才會開始做測試，伊等有跟異議人
      說要一直吹氣到喊停為止，異議人不是一次吹很大一口、
      一下就沒氣了，不然就是舌頭頂住吹管之類，應該異議人
      之友人跟他講的，伊就把該友人支開，但異議人還是一樣
      不配合，伊讓異議人測了5次，1張紙失敗還可以再測、可
      以失敗2次、共可以測3次，伊等共讓異議人測了5張紙，
      異議人都不配合；「NO SAMPLE」是指測定沒有成功，若
      是正常受測，伊沒有遇過測試不出來的情形，酒測器後面
      有個出氣孔，若前面吹氣，後面會感應到，但伊等都沒有
      感應到異議人吹氣，所以伊等才懷疑異議人是用舌頭頂住
      吹管等語相符（見本院卷第29-30頁），復與本院當庭勘
      驗現場錄影光碟之結果顯示：（檔案VTS_01_1.vob）錄影
      時間8分10秒，異議人已做酒測告一段落，在旁邊拿礦泉
      水漱口，異議人之友人在異議人耳邊說話，錄影時間11分
      58秒，異議人之友人在異議人耳邊說話，異議人繼續實施
      酒測，錄影時間13分23秒，員警要異議人大力吹氣，對異
      議人實施酒測，錄影時間13分53秒，員警又對異議人實施
      酒測，異議人對著酒測器吹氣約1秒，員警又催促異議人
      繼續做酒測，異議人則對著酒測器吹了2口氣，約1秒，員
      警對異議人表示需吹氣3秒鐘，異議人則將頭往前湊向酒
      測器吹氣1秒，員警表示異議人吹氣不夠，此時異議人友
      人附在異議人耳邊說話，嗣勸異議人再吹一吹、吹大力點
      ，再附在異議人耳邊說話，錄影時間15分45秒，員警拿著
      酒測器湊到異議人嘴邊，異議人吹了1口氣不滿1秒，員警
      表示這樣不夠，異議人又對著酒測器吹了幾口較長的氣，
      但均不到2秒，員警表示要異議人把氣吹出來，之後異議
      人吹了好幾口氣，均不到3秒，之後異議人繼續對著酒測
      器短暫吹了好幾口氣，吹氣聲均1秒左右長度，錄影時間
      18分24秒，員警要異議人吸氣並對酒測器吐氣，而影片中
      未聽見異議人吐氣聲。（檔案VTS_01_2.vob）錄影時間1
      分13秒，員警再次拿酒測器給異議人測，異議人吹了1口
      氣約1秒，員警要異議人之妻在旁看異議人酒測，異議人
      再對酒測器吹了2口氣，而酒測器仍無法偵測，異議人又
      吹了好幾口氣，均約1秒，錄影時間1分58秒，異議人又吹
      了口氣約1秒，錄影時間2分15秒，員警拿酒測器給異議人
      吹，異議人吹了1口氣，而員警稱異議人又將舌頭頂住酒
      測器，錄影時間3分45秒，異議人拿著礦泉水在路邊不停
      漱口，錄影時間5分15秒，員警拿著酒測器再次對異議人
      實施酒測，並向異議人表示要3到5秒，說停才可以停，異
      議人長長的吐了口氣，員警表示異議人又吐出舌頭了等情
      互核一致（見本院卷第30-32頁），衡以呼氣酒精濃度測
      試器既係設計專用於對不特定對象測試呼氣所含酒精濃度
      之儀器，其設計上自係以簡易為原則，亦即受測者僅需依
      正常方式吹氣，即可輕易完成檢測，當不致要求受測者需
      配合施行高難度之動作始能致之，是倘非受測者故意以唇
      、舌抵住吹管或其他方式減少吹氣進入儀器，當不致發生
      無法完成測試之情事，足見異議人雖曾於錄影期間（計約
      33分鐘）內配合員警施以酒精濃度之檢測，然其於進行酒
      精濃度測試過程中，未依員警之指示，以含住酒精測試器
      後持續吹氣之方式進行酒測，經員警明確指導、糾正後，
      仍不配合測試模式，顯係以悖於正常測試之方式佯以配合
      員警酒測勤務，自難謂非出於消極不配合之意而拒絕酒測
      。
    3.況觀以上開勘驗結果顯示：（檔案VTS_01_1.vob）畫面剛
      開始時，異議人在路邊拿礦泉水漱口，錄影時間8分10秒
      ，異議人於初次做完酒測後，又在旁邊拿礦泉水漱口，錄
      影時間11分，異議人在警車旁抽煙，錄影時間15分29秒，
      異議人拿著礦泉水喝，（檔案VTS_01_2.vob）錄影時間3
      分45秒，警察把異議人帶去說話，之後異議人拿礦泉水在
      路邊不停漱口，錄影時間5分15秒，警察彎腰寫字，酒測
      結束，異議人喝了口礦泉水後，叼起一根煙走道警察旁邊
      談話等情（見本院卷第30-32頁），足認異議人於實施酒
      精濃度檢測期間，多次喝水、漱口、抽煙，已顯有欲以此
      方式降低酒精濃度測試結果之客觀行為，且異議人亦自承
      ：伊那天有喝一點點酒（見本院卷第32頁），足認其亦確
      有以悖於正常測試之方式佯以配合酒精濃度測試之動機，
      是其上開所辯實委無足採。
五、綜上所述，異議人確有於上開時、地拒絕接受酒精濃度測試
    之違規事實，原處分機關依道路交通管理處罰條例第35條第
    4項、第67條第2項（原處分漏載第67條第2項）及違反道路
    交通管理事件統一裁罰基準表等規定，裁處異議人罰鍰60,0
    00元，並吊銷其駕駛執照，3年內不得考領駕駛執照，核無
    違誤。本件異議為無理由，應予駁回。
據上論斷，應依道路交通案件處理辦法第19條，裁定如主文。
中    華    民    國    99    年    7     月    23    日
                        交通法庭法  官  謝佳純
以上正本證明與原本無異。
如不服本裁定應於裁定送達後 5日內向本院提出抗告狀。
                                書記官  阮弘毅
中    華    民    國    99    年    7     月    23    日

司法院資訊處製作；財團法人民間司法改革基金會備份。
